【裁判字號】    97,上更(一),656
【裁判日期】    980626
【裁判案由】    毒品危害防制條例
【裁判全文】
臺灣高等法院刑事判決             97年度上更(一)字第656號
上  訴  人  臺灣板橋地方法院檢察署檢察官
上  訴  人
即  被  告  甲○○
選任辯護人  扶助律師王淑琍
上列上訴人因被告毒品危害防制條例案件，不服臺灣板橋地方法
院96年訴字第3087號，中華民國97年5月28日第一審判決（起訴
案號：臺灣板橋地方法院檢察署96年度偵字第7670號），提起上
訴，經判決後，由最高法院發回更審，本院判決如下：
    主  文
原判決撤銷。
甲○○犯如附表所示之罪，各處如附表所示之刑。應執行有期徒
刑拾伍年。犯罪所得財物共新臺幣壹萬壹仟伍佰元，沒收之，如
全部或一部不能沒收時，以其財產抵償之。扣案甲基安非他命拾
貳包（驗餘含包裝袋拾貳個共毛重柒點柒伍公克），均沒收銷
燬。扣案之分裝袋貳包、電子磅秤壹臺、門號0000000000號行動
電話壹支（含SIM卡壹張），均沒收之。
甲○○被訴於96年初以新臺幣貳仟元販賣甲基安非他命壹包予丁○○部分，無罪。
    事  實
一、甲○○（綽號「阿偉」）曾因違反毒品危害防制條例案件，
    經原審法院以91年度易字第2649號、93年度易字第2022號判
    處有期徒刑10月、6月確定，二案接續執行，於民國（下同
    ）94年9月1日執行完畢。詎其猶不知悔改，明知甲基安非他
    命係屬毒品危害防制條例第2條第2項第2款所稱之第二級毒
    品，不得販賣、持有，竟分別基於販賣第二級毒品甲基安非
    他命以牟利之意圖，為下列販賣甲基安非他命之行為：
    (一)於96年2月10日凌晨5時許，由丁○○以其使用之00000000
      00號行動電話撥打甲○○所使用之0000000000號行動電話
      ，雙方於電話中約定交易甲基安非他命之地點、金額後，
      在臺北縣三重市某麥當勞附近，由甲○○販賣價值新臺幣
      （下同）3,500元之甲基安非他命1包予丁○○以牟利。
    (二)於96年2月15日前之某日，由戊○○（67年9月16日生，身
      分證統一編號為Ｚ000000000號）以其使用之0000000000號
      行動電話撥打甲○○所使用之0000000000號行動電話，雙
      方於電話中約定交易甲基安非他命之地點、金額後，在甲○○位於台北縣蘆洲市之租住處，由甲○○販賣價值5,00
      0元之甲基安非他命1包予戊○○以牟利。
    (三)於96年3月3日20時許，由戊○○以同一方法撥打甲○○所
      使用之上開行動電話，約定交易甲基安非他命之地點、金
      額後，在臺北縣蘆洲市○○路204號3樓之5住處甲○○住
      處，由甲○○販賣價值2,000元之甲基安非他命1包予戊○○以牟利。
    (四)於96年3月15日19時許，由丙○○以其使用之0000000000
      號行動電話撥打甲○○所使用之0000000000號行動電話，
      雙方於電話中約定交易甲基安非他命之地點、金額後，在
      甲○○上址住處樓下，由甲○○販賣價值1,000元之甲基
      安非他命1包予丙○○以牟利。嗣於96年3月15日22時20分
      許，為警在甲○○前開住處查獲，並扣得甲基安非他命12
      包（共毛重7.75公克，取樣0.015公克鑑驗用罄，含包裝
      袋12個剩餘7.735公克），及甲○○所有供販賣甲基安非
      他命所用之分裝袋2包、電子磅秤1臺及門號0000000000號
      行動電話1支（含SIM卡1張），始查悉上情。
二、案經臺北縣政府警察局移送臺灣板橋地方法院檢察署檢察官
    偵查起訴。
    理  由
壹、有罪部分
一、按被告以外之人於偵查中向檢察官所為之陳述，除顯有不可
    信之情況外，得為證據，刑事訴訟法第159條之1第2項定有
    明文。下列證人丁○○、丙○○、戊○○於檢察官偵查中具
    結所為之證言，衡諸實務運作時，偵查中檢察官向被告以外
    之人所取得之陳述，原則上均能遵守法律規定，不致違法取
    供，可信性極高，被告又未能舉證證明彼等於檢察官具結作
    證有何顯不可信之情況，應認其於偵查中之證言均有證據能
    力。又按被告以外之人（包括證人、鑑定人、告訴人、被害
    人及共同被告等）於檢察事務官、司法警察官或司法警察調
    查中所為之陳述，與審判中不符時，其先前之陳述具有較可
    信之特別情況，且為證明犯罪事實存否所必要者，得為證據
    ，刑事訴訟法第159條之2定有明文。所謂「前後陳述不符」
    之要件，應就前後階段之陳述進行整體判斷，以決定其間是
    否具有實質性差異，惟無須針對全部陳述作比較，陳述之一
    部分有不符，亦屬之。而所謂「較可信之特別情況」之情形
    ，亦應就前後陳述時之各種外部情況進行比較，以資決定何
    者外部情況具有可信性。經查：證人丙○○於警詢中證稱：
    伊在96年3月15日撥打電話給被告，是請被告幫伊調1,000元
    之安非他命，並不是和被告一起合資購買安非他命等語（參
    96年度偵字第7670號偵查卷第158頁），惟於原審證稱：伊
    在96年3月15日這次是拿1,000元給被告，被告也出資1,000
    元，由被告前往購安非他命，伊再到被告住處樓下向被告拿
    安非他命等語（參原審卷一第207頁）；另證人戊○○於警
    詢中證稱：伊沒有和被告一起集資購買毒品，伊是向被告購
    買安非他命等語（參偵查卷第73頁），惟於原審審理中則先
    證稱係向被告購買安非他命，復於原審訊問時改證稱係與被
    告合資購買安非他命等語（參原審卷一第143頁），上揭證
    人於警詢中及原審審理時之證述均有不符之情形，審酌證人
    等於警詢中均係先坦承施用安非他命之不利於己事實後，方
    證稱其等安非他命來源為被告，參諸證人丙○○、戊○○於
    嗣後檢察官訊問時亦均曾指證分別向被告購買安非他命等語
    ，堪認其二人於警詢中之證述係出於其等自由意識下所為，
    衡諸證人等於警詢中之證述距案發日較近，當時記憶自較深
    刻，可立即反應所知，且較無來自被告或其他成員同庭在場
    之壓力而為虛偽不實之指證，或事後串謀而故為迴護被告之
    機會，堪信其等於警詢所為之陳述，客觀上應具有較可信之
    特別情況，且亦為證明犯罪事實存否所必要，依上揭規定，
    證人丙○○、戊○○於本件判決所引於警詢中之證言自有證
    據能力。辯護人為被告辯護稱丁○○之審判外陳述沒有證據
    能力云云，自非可採。
二、按搜索依其程式，可區分為要式搜索與非要式搜索，其中非
    要式搜索又區分為附帶搜索、同意搜索、緊急搜索，此觀刑
    事訴訟法第130條、第131條、第130條之1之規定自明，上開
    各項搜索有其法定要件及程序。其中同意搜索應經受搜索人
    出於自願性同意，此所謂「自願性」同意，係指同意必須出
    於同意人之自願，非出自於明示、暗示之強暴、脅迫（最高
    法院94年度台上字第1361號判決可資參照）。查公訴人以警
    方於96年3月15日晚間10時20分許，在被告位於臺北縣蘆洲
    市○○路204號3樓之5住處搜索，扣得之安非他命12包（共
    毛重7.75公克，取樣0.015公克鑑驗用罄，含包裝袋12個剩
    餘7.735公克）、分裝袋2包、電子磅秤1臺及行動電話1支（
    電話門號00000 00000號）等物為證據，辯護人則以：被告
    係因警方以持槍之強硬態度驅使，且未告知被告得拒絕搜索
    之意旨等情形下，始同意搜索，實難認有同意搜索之效力等
    語。然查，本件搜索過程，業據執行搜索之警員己○○於原
    審審理中證稱：當時被告為通緝犯，伊等在被告屋外等待，
    正好被告出來，伊等遂出示證件表明身分，並將被告制伏後
    銬上手銬，伊等進入房間後，與被告短暫交談，被告乃同意
    並配合搜索；在制伏過程中伊等並沒有亮出手槍等防衛武器
    ；被告同意搜索時有上手銬，係因被告為通緝犯，伊等制伏
    被告後為防止其逃跑，故對之上手銬；被告同意搜索後，伊
    等在屋內有請被告在自願受搜索同意書上簽名，待搜索完畢
    後，伊等才製作搜索扣押筆錄及扣押物品目錄表，並請被告
    簽名；伊等也有告知被告得拒絕搜索等語（參原審卷二第8-
    12頁），衡以警員執行本案搜索時間為96年3月15日22時20
    分至23時5分，而被告簽署自願受搜索同意書之時間則為當
    日22時20分，有自願受搜索同意書、搜索扣押筆錄各1份在
    卷可憑（參上開偵查卷第16-20頁），與證人己○○上開證
    詞相符，足認警方執行本案搜索之際，並未以持槍等強暴方
    式迫使被告同意搜索，且亦已明白告知被告得拒絕搜索。雖
    被告於警員徵詢其是否同意受搜索之際係雙手上手銬，然警
    員係早於制伏被告之際即對之上手拷，堪信警員對被告上手
    銬之目的係為防止通緝犯之被告逃跑，非有強制被告同意受
    搜索之意思，被告是否同意受搜索之意思應尚未因此而受壓
    制，此可由被告於偵查中經檢察官詢問對於搜索過程之意見
    ，均未表達異議之情形為佐證（參96年偵字第7670號卷第50
    頁），堪認警員取得被告同意搜索應無瑕疵，本案因搜索而
    扣得之前開扣案物，自具證據能力。次按刑事訴訟法第159
    條之4對於具有高度特別可信之文書如公務文書等，在兼具
    公示性、例行性或機械性、良心性及制裁性等原則下，雖屬
    傳聞證據，例外容許作為證據使用。良以公務員職務上製作
    之紀錄文書、證明文書，與其責任、信譽攸關，若有錯誤、
    虛偽，公務員可能因此擔負刑事及行政責任，從而其正確性
    高，且該等文書經常處於「可受公開檢查」之狀態，設有錯
    誤，其易發現而予及時糾正。從事業務在業務上或通常業務
    過程所製作之紀錄文書、證明文書，因有「不間斷、有規律
    而準確之記載」、「無預見日後可能會被提供作為證據之偽
    造動機」，其虛偽之可能性小，因此其亦具有一定程度之不
    可代替性，除非顯不可採，否則有承認其為證據之必要。因
    此，採取容許性特信性文書作為證據，應注意該文書之製作
    ，是否係於例行性的公務或業務過程中，基於觀察或發現而
    當場或即時記載之特徵。查卷內對被告使用之0000000000號
    行動電話之監聽譯文，係經承辦本案之警察機關向檢察官合
    法聲請通訊監察書，自96年1月25日起至3月16日持續監聽所
    得並製成譯文之結果，有通訊監察書及監聽通話紀錄表在卷
    可按（參偵查卷第133頁、第134頁、第138頁、第139頁、第
    141頁至第151頁），堪認本件之監聽錄音係依法取得。而監
    聽錄音係機械紀錄被監聽者之通話內容，非屬傳聞證據，具
    有證據能力，又依監聽錄音結果轉譯成之文字即監聽譯文，
    屬於監聽電話錄音之派生證據，因係職司偵查犯罪之警察機
    關於例行性之公務過程中，基於觀察所得當場記載，且本件
    當事人及辯護人對於其真實性亦無爭執，復經本院更(一)審審
    理時當庭勘驗監聽內容與譯文是否一致，辯護人稱譯文與內
    容沒有不同等語【見本院更(一)審卷98年4月15日勘驗筆錄】
    ，是卷附監聽譯文自有證據能力。辯護人辯稱搜索係違法搜
    索、扣押物沒有證據能力、監聽譯文係傳聞證據沒有證據能
    力云云，均無可採。
三、訊據上訴人即被告甲○○矢口否認有何販賣第二級毒品甲基
    安非他命之犯行，辯稱：伊並無販賣毒品，伊與丁○○、戊○○、丙○○均為合資購買第二級毒品，由伊向綽號阿良、
    阿林仔等人購買，待返回住處後，再依出資金額多寡分配，
    伊並未從中獲取暴利，原審量刑過重等語，辯護人則辯稱：
    原審法院對於搜索程序僅訊問執行搜索之警員己○○，惟警
    員己○○既係執行本件搜索程序之人員，若證稱本件搜索程
    序不合法，則應負違法搜索及偽造文書等罪責，顯然無法期
    待其據實陳述，其證詞顯不具證據能力而不可採，依被告監
    聽譯文所示，被告並無賺取差價之營利意圖，僅有無償轉讓
    第二級毒品之行為，證人丙○○、戊○○前後不一之陳述顯
    不可採，又證人丁○○於偵查中對被告不利之陳述，屬審判
    外之陳述，無證據能力，不得採為本件判決之基礎，原審判
    決認定販賣第二級毒品一次即判處有期徒刑8年有過重之嫌
    等語。經查：
  (一)被告於上揭時間、地點販賣價值3,500元甲基安非他命予丁○○部分，業據證人丁○○於檢察官偵查中證稱：被告綽號
    叫「阿偉」，伊跟被告認識2、3年了；0000000000這支門號
    是伊使用；伊打被告的電話0000000000號先跟他聯絡後，並
    談妥價格，被告就跟伊約定交易的地點，以1公克安非他命
    3,500元來計價，買1公克就是3,500元；96年2月10日之通訊
    監察譯文內容是伊與被告的對話，伊說的『那個』指的是『
    安非他命』，『35』指的是『3,500元』，96年2月10日是跟
    被告拿，是約在麥當勞等語（參96年度偵字第7670號偵查卷
    第206、207頁），被告於原審審理中亦不否認於上揭時、地
    交付甲基安非他命予證人丁○○，參以證人丁○○於96年2
    月10日1時22分56秒，以其使用之0000000000號行動電話撥
    打被告上開行動電話，雙方之對話如下：「證人丁○○稱：
    阿偉喔，以前拿那個半個多少？被告稱：一樣啊！證人丁○○稱：35喔。被告稱：對啊，但是我不在家，要晚一點喔。
    證人丁○○稱：差不多7點那時後好不好？被告稱：好。」
    證人丁○○於同日5時8分46秒再次撥打電話聯絡被告，其對
    話內容如下：「證人丁○○稱：你現在人在哪裡？被告稱：
    你在哪裡？證人丁○○稱：我現在前面有一間7-11這邊。被
    告稱：哪裡的7-11？證人丁○○稱：不然我到麥當勞這邊好
    了。被告稱：好，你到麥當勞那邊等我。」此有通訊監察譯
    文一份及臺灣板橋地方法院檢察署96年1月24日96板檢榮明
    聲監（續）字第000124號通訊監察書各一份在卷可佐（參偵
    查卷第133頁、第144頁、第145頁），核與證人丁○○上開
    偵查中之證詞相符，足認證人丁○○證稱被告於上開時、地
    販賣甲基安非他命予證人丁○○等語，為真實可採。被告雖
    辯稱其係幫證人丁○○向上游之藥頭拿取甲基安非他命云云
    ，倘其所辯為真，被告自無從事先知悉甲基安非他命之販賣
    價格，然觀以上開通話內容，被告竟能在尚未向所謂上游藥
    頭詢問販賣價格時，立即回答證人丁○○「半個」甲基安非
    他命之價格為3,500元，顯見被告應為販賣證人丁○○甲基
    安非他命之人，其方能立即告知售出價格，故被告上揭辯詞
    ，顯為卸責之詞，自不可採。
  (二)證人丁○○於偵查中雖證稱96年2月10日撥打電話給被告為
    過年後之事，然證人丁○○前開於96年5月21日於偵查中之
    證述，距離其於96年2月間向被告購買甲基安非他命事宜，
    已相隔3月餘，衡情本會隨時間之經過而模糊其記憶，自難
    期待證人丁○○就全部事實均為正確無誤之證述，而96年2
    月10日究為過年前或過年後之時間，為輕易可查知之事，證
    人丁○○若有誣陷被告之意，又豈會於偵查中為此明顯可查
    知之錯誤陳述，顯見其係囿於記憶而對時間順序產生混淆而
    為上開證述，自難僅以其將96年2月10日誤記為過年後之情
    事，即認其證詞顯不可採。又證人丁○○既於偵查時對於時
    間順序有所混淆，則其雖曾證稱：「過年前有向被告拿過2
    次甲基安非他命，一次是除夕夜，另一次是在除夕夜之前」
    等語（參偵查卷第207頁），是否亦係其因記憶不清致對發
    生時間點為錯誤證述，尚非無疑，況證人丁○○於偵查中證
    稱曾於除夕夜撥打電話聯絡被告，然其並未證稱於除夕夜聯
    絡被告時，是否係以其上開所使用之行動電話聯絡被告，故
    難僅以本案通訊譯文中並無該96年2月18日除夕夜證人丁○○與被告之通聯對話紀錄，遽認證人丁○○上開於偵查中之
    證詞均為不可採，核諸前揭論述，應以被告曾販賣丁○○毒
    品甲基安非他命一次為可採。又被告雖請求傳喚證人丁○○
    為證，惟經本院前審合法傳喚、拘提，均無結果，因被告此
    部分犯行明確，本院認無再行傳喚必要，附此敘明。
  (三)證人戊○○於檢察官偵查中結證稱：「0000000000這支門號
    是用我名義申請的，用快一年，我是用這支電話跟偉哥（指
    被告）聯絡，偉哥的電話號碼我留在手機裡面為0000000000
    號」、「（問：卷附通訊監察譯文96年2月15日16時44分29
    秒以0000000000號與0000000000號間通訊譯文係何人間之對
    話？）這是我跟偉哥的對話，這通電話裡面是我跟他抱怨安
    非他命的品質不好」、「（問：何因哭泣？）因為我哥哥施
    文欽叫我不能照實說『阿偉』賣我，否則會害到他。我以為
    我會跟甲○○同庭，我不知道路才叫我哥哥帶我來，我哥哥
    不認識甲○○。如果甲○○跟我同庭的話，我怕我照實說他
    會找我家人的麻煩。但是你現在問我我會照實說。因為我不
    會說謊，你只要一直問我細節我會講不下去。我還是照實說
    ，這通電話是我打電話跟他抱怨，在這之前我就已經有跟他
    拿過，我都是打電話給他，問他方便嗎，他說方便，我就跟
    他說我要一個……在這通電話之前我跟他拿」、「（問：卷
    附通訊監察譯文96年3月3日20時37分35秒以及同日時57分37
    秒以0000000000號與0000000000號間通訊譯文係何人間之對
    話？內容何意？）這是我跟阿偉（指被告）的對話，當時我
    在吃飯，他跟我說他回家了，要我過去拿安非他命，我就跟
    他說我要過去……晚上8點57分的時候我到他家，我就打電
    話給他說我到了，當天我有拿到安非他命」、「（問：何以
    一開始的時候答稱是合買？）我哥哥叫我講的……其實是我
    跟他（指被告）買」（參偵查卷第217頁、第218頁），於原
    審審理中證稱：伊所使用之行動電話門號為0000000000號；
    伊用電話聯絡被告，伊會問他方不方便，再說伊要多少錢的
    毒品，然後約時間、地點碰面，伊給被告錢，被告給伊毒品
    ；伊在偵查中說向被告購買甲基安非他命等語是實在的；96
    年2月15日16時44分許，伊有打電話給被告，內容是在講安
    非他命的品質不好，這通電話前幾天伊有向被告購買甲基安
    非他命，花多少錢伊忘了，因為品質不好，所以伊才打電話
    向被告抱怨；96年3月3日8時37分許，伊也有打給被告，電
    話中「一包0.5」是指請被告幫伊分l包0.5的甲基安非他命
    ；那天伊向被告拿了1個的量等語（參原審卷一第142-144頁
    ），衡以被告於原審審理中亦坦承於上揭時間、地點交付甲
    基安非他命予證人戊○○，且證人戊○○於96年2月26日20
    時38分3秒確有以上開行動電話撥打電話，向被告抱怨其所
    取得之甲基安非他命品質不佳，另於96年3月3日20時37分35
    秒撥打電話與被告聯絡其購買甲基安非他命事宜，有通訊監
    察譯文、臺灣板橋地方法院檢察署96年2月15日96板檢榮明
    聲監（續）字第000245號通訊監察書各一份在卷可佐（參96
    年度偵字第7670號偵查卷第138頁、第146頁、第150頁），
    堪信證人戊○○上開證詞為真實可採，足認被告於上揭時間
    2次販賣甲基安非他命之犯行應堪認定。
  (四)證人戊○○雖於原審審理中另證稱：伊是和被告合資購買甲
    基安非他命等語（參原審卷一第143頁），然其於原審審理
    中卻無從說明如何與被告談論合資事宜、被告如何出資、出
    資金額多少等情（參原審卷一第144頁），且證人戊○○於
    警詢中已證稱：伊沒有跟被告集資購買，伊是向被告購買甲
    基安非他命等語（參偵查卷第73頁）；且參以被告於偵查中
    亦因受到其兄長告知不可證述向被告購買甲基安非他命之壓
    力而落淚（參偵查卷第217頁），已難信其前開證述係與被
    告合資購買等語為真實可採。況證人戊○○於96年2月26日2
    0時38分3秒撥打電話與被告聯絡，其對話如下：「被告稱：
    你知道我這次拿多少嗎？證人戊○○稱：我不知道啊。被告
    稱：我這總共拿1兩耶，怎麼可能不一樣，都是跟上一批東
    西是一樣的，怎麼會（品質）不好，大家都說好，只有你說
    不好。證人戊○○稱：每次你都這樣說。」另證人戊○○於
    96年3月3日20時37分35秒撥打電話與被告，其對話內容為：
    「被告稱：我早就到家了，妳還沒過來喔。證人戊○○稱：
    還沒啦，我在吃飯。被告稱：我都回來半天了，妳還沒過來
    ，快點啦，你現在到底有沒有要過來？證人戊○○稱：有啦
    ，你幫我分1個0.5的。被告稱：分1個0.5，就是分一半一半
    就對了。證人戊○○稱：對。」則若證人戊○○係與被告合
    資購買甲基安非他命，雙方應係立於平等地位，依照被告向
    所謂藥頭拿取之甲基安非他命數量，按各自出資之比例分得
    甲基安非他命，然由上開96年2月26日之對話內容可知證人
    戊○○根本不知被告向所謂藥頭拿取之甲基安非他命數量為
    何，則其又如何能計算其出資可分得多少甲基安非他命？況
    證人戊○○既向被告抱怨其所取得之甲基安非他命品質不好
    ，被告自應與證人戊○○共同前往向所謂上游藥頭反應，甚
    至要求退錢，然被告卻在未質問藥頭之情形下，即否認交付
    之甲基安非他命有何品質不佳之情，已與常情不符，另由上
    開96年3月3日之對話中，可知被告在證人戊○○前往其住處
    前，早已取得甲基安非他命，並由被告將甲基安非他命分裝
    後交給證人戊○○，此亦與一般合資購買者，係取得合資金
    額後，方共同前往向藥頭購買甲基安非他命，並依據取得之
    甲基安非他命數量，按出資比例分裝等常情不合，綜上，堪
    信證人戊○○前開證稱係與被告合資購買甲基安非他命等語
    ，被告及辯護人於本院均辯稱係合資購買等語，均不足採。
  (五)被告於96年2月15日前之某日販賣與證人戊○○甲基安非他
    命之價格，依證人戊○○於歷次之指訴，前後不明確，於原
    審之證述並表示多少錢伊已忘記等語（參原審卷一第143頁
    ），參諸被告於原審供承2月15日前幾天伊應該有與戊○○
    集資，那次戊○○出了5,000元等語（參原審卷一第108頁）
    ，而本院既排除被告與戊○○合資購買毒品之可能，如前所
    述，應認該次被告販賣予戊○○之毒品甲基安非他命之量為
    5,000元。又被告於96年3月3日販賣與證人戊○○甲基安非
    他命價格究為多少一情，證人戊○○雖於警詢中證稱：該次
    對話中「1個」是指1公克，價格約為3,000元至4,000元之間
    ，復於偵查中證稱：93年3月3日那次應該是購買3,000元到
    3,500元之間等語（參偵查卷第73頁、第218頁），其對於所
    購買之甲基安非他命價格前後證述不一且非提出確定之金額
    ，而被告於原審審理中則供稱：96年3月3日是提供證人戊○○2,000元甲基安非他命等語，依罪疑唯輕之法理，以最有
    利於被告之方式而認定被告該次販賣證人戊○○之價格應為
    2,000元。
  (六)證人丙○○於96年5月18日偵查中證稱：0000000000號行動
    電話為伊所使用；96年3月15日是伊打電話給阿偉（指被告
    ），內容是伊要跟他拿安非他命，然後伊跟他約在他家的樓
    下，這一次是拿1,000元請他幫伊拿安非他命等語（參96年
    度偵字第7670號偵查卷第200頁），且為被告所不否認，堪
    信為真實。雖證人丙○○係證稱請被告幫其購買安非他命，
    而未明白證稱係向被告購買安非他命，然被告於交付價值1,
    000元之甲基安非他命予證人丙○○後，約隔3小時後即為警
    查獲，並扣得甲基安非他命12包（共毛重7.75公克，取樣0.
    015公克鑑驗用罄，含包裝袋剩餘7.735公克）、分裝袋2包
    、電子磅秤1臺等物，有上開物品扣案可佐，顯見被告於交
    付證人丙○○甲基安非他命之際，身上有為數頗豐之甲基安
    非他命，並有分裝袋、電子磅秤等分裝甲基安非他命之工具
    ，已足證其交付丙○○之甲基安非他命1包，為其所有並販
    售予證人丙○○，且觀以證人丙○○於96年3月15日19時49
    分18秒撥打電話予被告，其對話內容為：「被告稱：喂！證
    人丙○○稱：阿偉喔，我阿豐，你在做什麼？被告稱：我在
    家啊！證人丙○○稱：你有沒有空？被告稱：怎樣，你要過
    來是不是？證人丙○○稱：對啊，那個量要多一點啦，越來
    越少了被告稱：好啦。」此有通訊監察譯文及臺灣板橋地方
    法院檢察署96年2月15日96板檢榮明聲監（續）字第000245
    號通訊監察書各1份在卷可憑（參偵查卷第138、143頁），
    倘被告僅代證人丙○○向藥頭購買甲基安非他命，則可買得
    之甲基安非他命數量自非被告所可決定，惟證人丙○○於電
    話中卻要求被告交付之甲基安非他命「數量要多一點」，並
    經被告承諾，另參諸證人丙○○係於網咖店中遊玩線上遊戲
    時，因被告詢問其「要不要擋眠」，而認識被告，並得知其
    有管道可以拿到甲基安非他命一情，已據證人丙○○於偵查
    及原審審理中證述明確（參偵查卷第199頁、原審卷一第204
    頁），實難想像被告竟願意為一毫不熟識之人，免費代其購
    買甲基安非他命，甘冒販賣安非他命罪嫌之理，堪認被告實
    係販賣甲基安非他命予證人丙○○，而非代其購買甲基安非
    他命。
  (七)證人丙○○雖於原審審理中另證稱：96年3月15日是伊與甲○○對話，電話內容是談論甲基安非他命，伊和被告約定一
    人各出1,000元，一起去買甲基安非他命，伊在網咖拿錢給
    被告，再打電話給被告，甲基安非他命是隔了2、3小時後在
    蘆洲市○○路被告住處樓下拿給伊等語（參原審卷一第204
    頁、207頁），果證人丙○○於網咖內已交付1,000元予被告
    ，並約定共同合資購買，證人丙○○自可先與被告約定交易
    時地，或偕同被告一同前往向藥頭購買甲基安非他命，或在
    網咖內等待被告返回直接拿取其所合資購得之甲基安非他命
    ，豈有間隔2、3 小時後，再由證人丙○○撥打行動電話予
    被告，並要求被告甲○○提供甲基安非他命之份量要多一點
    之理，其所述不免啟人疑竇，況此與其於警詢中證稱：伊沒
    有和被告一起集資購買安非他命，是伊請被告幫忙調毒品等
    語（參偵查卷第158頁），顯不相符，且證人於原審審理中
    亦證稱：伊沒有看到被告拿1,000元出來，只是被告告訴伊
    他也要拿1,000元出來；被告沒有說要去向誰拿甲基安非他
    命，也沒有在伊面前將拿到的甲基安非他命分裝，就是拿1
    包甲基安非他命給伊等語（參原審卷一第206、207頁），自
    難僅以被告片面告知有出資合購之情，即認被告係與證人丙○○合資購買甲基安非他命，加以證人丙○○上開與被告聯
    絡甲基安非他命事宜之對話內容中，均無2人談論合資購買
    甲基安非他命之內容，均足認被告並無與證人丙○○共同出
    資購買之情事，其上開證述顯為事後迴護被告之詞，不足採
    信。
  (八)證人乙○○雖於本院更(一)審審理時具結證稱：戊○○與其曾
    為男女朋友關係，大約93、94年間是男女朋友，在一起沒有
    很久，曾帶戊○○去甲○○家，去找甲○○聊天，當時有吸
    毒，戊○○也有吸毒，毒品是去跟人家買的，甲○○當時沒
    有在販賣安非他命，他有在工作，他當時當少爺，小佩（即
    戊○○）知道證人（乙○○）與被告一起去拿安非他命回來
    施用等語【見本院更(一)審卷98年6月12日審判程序筆錄】，
    惟其所證述之內容為93、94年間之事，與本案被告於96年2
    月至3月間販賣甲基安非他命犯行無涉，自難據此為被告有
    利之證明。
  (九)本案被告雖矢口否認販賣犯行，致無從得知被告購入甲基安
    非他命之確實價格，進而與其販出之價格相較以查知被告獲
    利為何。然販賣第二級毒品，可處無期徒刑及7年以上有期
    徒刑，得併科新台幣700萬元以下罰金，為被告行為時之毒
    品危害防制條例第4條第2項定有明文，販賣毒品係屬嚴重違
    法行為，苟遭查獲，將遭受重懲，是毒販出售毒品時無不小
    心翼翼，不敢公然為之，且安非他命並無公定之價格，並可
    任意分裝或增減其份量，而每次買賣之價量，亦隨時依雙方
    關係之深淺、當時之資力、需求程度及對行情之認知等因素
    而異其標準，非可一概而論，因之販賣之獲利，除經坦承犯
    行，或帳冊價量均臻明確外，委難察得實情，而販賣之人從
    價差或量差中牟利方式雖異，惟其圖利之非法販賣行為則均
    相同，是縱未確切查得販賣賺取之實際差價，但除別有事證
    ，足認係按同一價格轉讓，確未牟利之情形外，尚難執此認
    非法販賣之事證有所不足，致知過坦承者難辭重典，飾詞否
    認者反得逞僥倖，而失情理之平；且甲基安非他命價格昂貴
    ，取得不易，苟無利可圖，應無甘冒被查緝法辦之危險而平
    白為無償轉讓毒品之可能，是其販入之價格必較售出之價格
    低廉，而有從中賺取買賣差價牟利之意圖及事實，應屬符合
    論理法則且不違背社會通常經驗之合理判斷。由上述說明，
    足徵被告販賣甲基安非他命之行為，主觀上確有營利之意圖
    ，應堪認定。綜上所述，被告確有於上揭時、地販賣甲基安
    非他命與證人丁○○、戊○○、丙○○之犯行，其辯稱只是
    幫證人丁○○、丙○○向藥頭購買甲基安非他命，另係與證
    人戊○○合資購買安非他命等語，均不可採。本案事證明確
    ，被告犯行堪以認定，應依法論科。
四、核被告甲○○所為，係犯毒品危害防制條例第4條第2項之販
    賣第二級毒品罪（共4罪）。被告各次販賣甲基安非他命前
    後持有甲基安非他命之低度行為，為販賣之高度行為所吸收
    ，均不另論罪。又起訴書雖載被告所販賣之第二級毒品為安
    非他命，為本件扣案透明結晶物12包，經送鑑驗後呈甲基安
    非他命陽性反應，顯見該透明結晶物為甲基安非他命，堪信
    被告所販賣者應為甲基安非他命，起訴書記載為「安非他命
    」，應予更正。被告所犯上開罪行，犯意個別，行為互異，
    應予分論併罰。又被告前因違反毒品危害防制條例案件，分
    經原審法院以91年度易字第2649號、93年度易字第2022號判
    處有期徒刑10月、6月確定，二案接續執行，於94年9月1日
    執行完畢，有本院被告前案紀錄表一份在卷可憑，其受有期
    徒刑之執行完畢，5年以內故意再犯有期徒刑以上之罪，均
    為累犯，依刑法第47條第1項規定加重其刑 (無期徒刑部分
    不得加重)。
五、原審認被告罪證明確，予以論罪科刑，固非無見，惟查：(一)
    被告以外之人於偵查中向檢察官所為之陳述，係審判外之陳
    述，屬於傳聞證據，原審判決理由並未論述其何以具有證據
    能力，逕以證人丁○○、戊○○、丙○○偵查中之供述作為
    判決之依據，尚有未洽；(二)原審認定被告於96年2月15日前
    之某日販賣戊○○價值5,000元之甲基安非他命1包牟利，惟
    未說明認定之依據，亦有未合；(三)原審判決對於被告販賣甲
    基安非他命予丙○○所需使用之物，敘明依毒品危害防制條
    例第18條第1項前段規定宣告沒收，亦有違誤；(四)起訴書有
    關被告販賣毒品予丁○○部分之犯罪事實，另記載：甲○○
    基於牟利之意圖，自民國96年初起，以新台幣2,000元或3,5
    00元，在其住處或麥當勞等地販賣安非他命2次予丁○○等
    情，查係於刑法連續犯規定廢止後所犯，應成立數罪關係，
    檢察官於原審審理中以言詞減縮此部分之犯罪事實，依法不
    生撤回起訴之效力，原審法院漏判之此部分，應由本院以補
    充判決救濟之（詳如後述）。檢察官上訴意旨以：原審判決
    認定被告販賣甲基安非他命共4罪，所定執行刑未考量被告
    犯行之嚴重性，顯屬過輕，有違刑罰公平與刑罰相當原則等
    語，指摘原審判決不當，被告上訴意旨否認販賣甲基安非他
    命等語，雖均無理由，惟原判決既有可議，自應由本院將之
    撤銷改判。爰審酌被告有毒品等前科紀錄，有上開刑案紀錄
    表一份再卷可憑，其無視國家對於杜絕毒品犯罪之禁令，且
    當知施用者一旦吸食上癮，往往為購得毒品不惜傾家蕩產，
    甚至以非法方法取得購毒之資金，然其為圖私利竟不惜販賣
    毒品，侵害社會法益甚鉅，惟其各次販賣甲基安非他命之價
    格不高，獲利非鉅，及被告犯罪後均否認犯行之態度等一切
    情狀，認公訴人被告所犯之罪，各求處有期徒刑10年尚嫌過
    重，就被告4次販賣甲基安非他命之行為，各量處有期徒刑
    柒年陸月，並定其應執行之刑為有期徒刑拾伍年，以示懲儆
    。被告販賣甲基安非他命予丁○○之所得3,500元；販賣甲
    基安非他命予戊○○之所得各為5,000元、2,000元；販賣甲
    基安非他命予丙○○之所得1,000元，雖未扣案，然無證據
    證明已不存在，應依毒品危害防制條例第19條第1項之規定
    分別宣告沒收，如全部或一部不能沒收時，依同條項之規定
    ，應以其財產抵償之。扣案之透明結晶12包（共毛重7.75公
    克，取樣0.015公克鑑驗用罄，含包裝袋12個剩餘7.735公克
    ），透明結晶係第二級毒品甲基安非他命，有臺灣檢驗科技
    股份有限公司濫用藥物檢驗報告一份在卷可參，且為被告販
    賣甲基安非他命予證人丙○○後所持有而經警查獲，係該次
    販賣第二級毒品之扣案物，而包裝該甲基安非他命之包裝袋
    12個，因不易與毒品析離，均應依毒品危害防制條例第18條
    第1項前段沒收銷燬之。另扣案之分裝袋2包、電子磅秤1臺
    ，均為被告所有，業據被告供述明確（參原審卷二第13頁）
    ，衡以常情，均為被告於當日販賣甲基安非他命予丙○○所
    需使用之物，應依同條例第19條第1項宣告沒收。又扣案之
    門號0000000000號行動電話1支（含SIM卡1張），為被告所
    有，亦據被告供陳在卷，且其為被告用以聯絡本案4次販賣
    甲基安非他命所用之工具，已如上述，亦應依上開規定，宣
    告沒收之。警方另扣案之現金4,000元及0000000000號行動
    電話1支（含SIM卡1張），雖為被告所有，然並無證據證明
    係供被告販賣安非他命所用或所得之物，爰不予宣告沒收，
    併此敘明。
貳、無罪部分
一、按犯罪事實應依證據認定之，無證據不得認定其犯罪事實，
    又不能證明被告犯罪者，應諭知無罪之判決，刑事訴訟法第
    154條第2項、第301條第1項分別定有明文。次按，刑事訴訟
    法上所謂認定犯罪事實之證據，係指足以認定被告確有犯罪
    行為之積極證據而言，如未能發現相當證據或證據不足以證
    明，自不得以推測或擬制之方法，以為裁判之基礎（最高法
    院29年上字第3105號及40年台上字第86號分別著有判例）；
    又認定不利於被告之事實，須依積極證據，苟積極證據不足
    為不利於被告事實之認定，即應為有利於被告之認定，更不
    必有何有利之證據（最高法院30年上字第816號判例可資參
    照）。第按，認定犯罪事實，所憑之證據，雖不以直接證據
    為限，間接證據亦包括在內，然無論直接或間接證據，其為
    訴訟上之證明，須於通常一般之人均不致於有所懷疑，而得
    確信其為真實之程度者，始得據之為有罪之認定，倘其證明
    尚未達到此一程度，而有合理性懷疑之存在時，即無從為有
    罪之認定（最高法院40年台上字第86號、76年台上字第4986
    號判例參照）。
二、公訴意旨認被告基於牟利之意圖，自民國96年初起，以新台
    幣二千元或三千五百元，在其住處或麥當勞等地販賣甲基安
    非他命二次予丁○○等情，惟業據公訴人於原審審理中更正
    縮減此部分之犯罪事實，檢察官稱：就起訴書中認被告於96
    年初販賣安非他命予丁○○部分縮減為被告只有於96年2月
    10日販賣安非他命三千五百元一次（參原審卷二第20頁）。
    惟本件係於刑法連續犯規定廢止後所犯，應成立數罪關係，
    原審法院漏判之此部分，自應以補充判決救濟之。經查被告
    被訴於96年初於其住處以新臺幣2,000元販賣甲基安非他命
    予丁○○部分，業經公訴檢察官縮減此部分犯罪事實，復查
    無其他積極證據足以證明被告有此部分犯行。本院基於禁止
    推定罪狀之法則，確保國家刑罰權之正確行使之目的，揆諸
    首開判例意旨及說明，因甲○○所涉此部分犯罪嫌疑猶屬不
    足，不能證明其犯罪，自應就此部分為甲○○無罪之諭知。
據上論斷，應依刑事訴訟法第369條第1項前段、第364條、第299
條第1項前段、第301條第1項，毒品危害防制條例第4條第2項、
第18條第1項前段、第19條第1項、刑法第11條前段、第47條第1
項、第51條第5款，判決如主文。
本案經檢察官楊秀蘭到庭執行職務。
中    華    民    國    98    年     6    月    26    日
                  刑事第十二庭  審判長法  官  蔡永昌
                                      法  官  蔡新毅
                                      法  官  陳榮和
以上正本證明與原本無異。
如不服本判決，應於收受送達後10日內向本院提出上訴書狀，其
未敘述上訴之理由者並得於提起上訴後10日內向本院補提理由書
（均須按他造當事人之人數附繕本）「切勿逕送上級法院」。
                                      書記官  林吟玲
中    華    民    國    98    年    6     月    26    日
附錄：本案論罪科刑法條全文
毒品危害防制條例第4條第2項
製造、運輸、販賣第二級毒品者，處無期徒刑或七年以上有期徒
刑，得併科新臺幣七百萬元以下罰金。
附表
┌────┬──────┬───────────────┐
│編號    │犯罪事實    │主文                          │
├────┼──────┼───────────────┤
│一      │96年2月10日 │甲○○販賣第二級毒品，累犯，處│
│        │販賣甲基安非│有期徒刑柒年陸月，販賣毒品所得│
│        │他命予丁○○│新臺幣仟伍佰元沒收，如全部或│
│        │部分        │一部不能沒收時，以其財產抵償之│
│        │            │。扣案之門號0000000000號行動電│
│        │            │話壹支（含SIM卡壹張）沒收。   │
├────┼──────┼───────────────┤
│二      │96年2月15日 │甲○○販賣第二級毒品，累犯，處│
│        │前之某日販賣│有期徒刑柒年陸月，販賣毒品所得│
│        │甲基安非他命│新臺幣伍仟元沒收，如全部或一部│
│        │予戊○○部分│不能沒收時，以其財產抵償之。扣│
│        │            │案之門號0000000000號行動電話壹│
│        │            │支（含SIM卡壹張）沒收。       │
├────┼──────┼───────────────┤
│三      │96年3月3日販│甲○○販賣第二級毒品，累犯，處│
│        │賣甲基安非他│有期徒刑柒年陸月，販賣毒品所得│
│        │命予戊○○部│新臺幣貳仟元沒收，如全部或一部│
│        │分          │不能沒收時，以其財產抵償之。扣│
│        │            │案之門號0000000000號行動電話壹│
│        │            │支（含SIM卡壹張）沒收。       │
├────┼──────┼───────────────┤
│四      │96年3月15日 │甲○○販賣第二級毒品，累犯，處│
│        │販賣甲基安非│有期徒刑柒年陸月，販賣毒品所得│
│        │他命予丙○○│新臺幣壹仟元沒收，如全部或一部│
│        │部分        │不能沒收時，以其財產抵償之。扣│
│        │            │案之甲基安非他命拾貳包（鑑驗後│
│        │            │共毛重柒點柒參伍公克），均沒收│
│        │            │銷燬。扣案之分裝袋貳包、電子磅│
│        │            │秤壹臺、門號0000000000號行動電│
│        │            │話壹支（含SIM卡壹張），均沒收 │
│        │            │。                            │
└────┴──────┴───────────────┘


司法院資訊處製作；財團法人民間司法改革基金會備份。
